
---
title: "Impacto de la Digitalización en el Desarrollo Sostenible"
author: "Valeria Villegas"
date: "`r Sys.Date()`"
output:
  html_document:
    toc: true
    toc_depth: 3
    toc_float: true
    number_sections: true
    theme: cosmo
---

```{r setup, include=FALSE}
knitr::opts_chunk$set(echo = TRUE, warning = FALSE, message = FALSE)
library(tidyverse)
library(WDI)
library(ggplot2)
library(corrplot)
library(scales)
```

# Introducción

La digitalización ha sido una de las fuerzas transformadoras más importantes del siglo XXI. Este estudio busca explorar la relación entre el acceso a internet y variables clave del desarrollo sostenible usando datos del World Development Indicators del Banco Mundial.

# Objetivos

- Analizar la relación entre el acceso a internet y variables de desarrollo humano.
- Comparar esta relación entre países de ingresos bajos y medios.
- Identificar patrones y tendencias regionales.

# Carga y Preparación de los Datos

```{r load-data}
# Indicadores a analizar
indicators <- c(
  "IT.NET.USER.ZS",       # Acceso a internet (% población)
  "SE.SEC.ENRR",          # Matrícula en secundaria
  "SP.DYN.LE00.IN",       # Esperanza de vida al nacer
  "NY.GNP.PCAP.CD",       # PNB per cápita (USD)
  "EG.ELC.ACCS.ZS",       # Acceso a electricidad
  "SI.POV.DDAY"           # Pobreza extrema (%)
)

# Descargar datos del Banco Mundial
data <- WDI(indicator = indicators, start = 2005, end = 2022, extra = TRUE)
data <- data %>% filter(income %in% c("Low income", "Lower middle income"))

# Visualizar primeras filas
head(data)
```

# Análisis Exploratorio

## Correlación entre variables

```{r correlation-plot}
cor_data <- data %>% 
  select(IT.NET.USER.ZS, SE.SEC.ENRR, SP.DYN.LE00.IN, NY.GNP.PCAP.CD,
         EG.ELC.ACCS.ZS, SI.POV.DDAY) %>% 
  na.omit()

cor_matrix <- cor(cor_data)
corrplot(cor_matrix, method = "circle", type = "upper", tl.col = "black")
```

## Evolución temporal del acceso a internet

```{r internet-trend}
data %>% 
  filter(country %in% c("Kenya", "India", "Vietnam")) %>% 
  ggplot(aes(x = year, y = IT.NET.USER.ZS, color = country)) +
  geom_line(size = 1.2) +
  labs(title = "Acceso a Internet (% de población)", x = "Año", y = "Porcentaje") +
  theme_minimal()
```

## Comparativa de pobreza y acceso a internet

```{r poverty-internet}
data %>% 
  filter(country %in% c("Kenya", "India", "Vietnam")) %>% 
  ggplot(aes(x = IT.NET.USER.ZS, y = SI.POV.DDAY, color = country)) +
  geom_point() +
  geom_smooth(method = "lm", se = FALSE) +
  labs(title = "Relación entre Acceso a Internet y Pobreza Extrema",
       x = "Acceso a Internet (%)", y = "Pobreza extrema (%)") +
  theme_minimal()
```

# Conclusiones

- El acceso a internet muestra una fuerte correlación con indicadores sociales positivos como la educación y el ingreso.
- En los países analizados, el crecimiento del acceso digital coincide con la reducción de la pobreza.
- Las políticas que promueven el acceso digital en combinación con servicios básicos pueden acelerar el desarrollo sostenible.


